臺灣板橋地方法院刑事判決             100年度易字第3219號
公  訴  人  臺灣板橋地方法院檢察署檢察官
被      告  李國鳳
上列被告因竊盜案件，經檢察官提起公訴（100 年度偵字第2023
0 號），本院判決如下：
    主  文
李國鳳犯攜帶兇器竊盜罪，處有期徒刑壹年。
    事  實
一、李國鳳於民國100 年5 月19日凌晨之不詳時間，駕駛車號BV
    -741號之營業小客車行經新北市○○區○○街56之1 號時，
    見該處停放車號OJ-4625 號白色自用小客車1 台（為吳志揚
    所有），竟意圖為自己不法所有，而基於竊盜之犯意，持質
    地堅硬、客觀上足以對人之生命及身體構成威脅而可供兇器
    使用之扳手1 支作為工具，以不詳方法開啟吳國揚上開車輛
    之車門、引擎蓋後，竊取該車之汽車音響、雨刷馬達、電線
    、分電盤等財物得手（價值共約新臺幣〔下同〕2 萬元），
    嗣其於100 年5 月19日凌晨1 時許正欲繼續拆解該車輛引擎
    室之相關零組件時，因吳國揚行經該處，遂即下車攔阻李國
    鳳並表示欲報警處理，李國鳳見狀旋即攜帶前述所竊得之財
    物乘隙棄車逃離現場。嗣經員警據報到場處理，發現吳國揚
    車輛之引擎室內遺留前揭扳手1 支（未扣案），且李國鳳前
    揭營業小客車留於案發現場，經將吳國揚車輛之引擎蓋及右
    前葉子板上等位置所採得之油漬指紋送交鑑定後，確認其中
    右前葉子板所採得之指紋1 枚復與李國鳳之左中指指紋相符
    ，而悉上情。
二、案經吳國揚訴由新北市政府警察局樹林分局報告臺灣板橋地
    方法院檢察署檢察官偵查起訴。
    理  由
壹、證據能力部分：
    按被告以外之人於審判外之陳述，雖不符前4 條之規定，而
    經當事人於審判程序同意作為證據，法院審酌該言詞陳述或
    書面陳述作成時之情況，認為適當者，亦得為證據，刑事訴
    訟法第159 條之5 第1 項定有明文。查本案認定事實所引用
    之卷內證據資料，除原已符同法第159 條之1 至第159 條之
    4 規定、及法律另有規定等傳聞法則例外規定，而得作為證
    據外，並無證據證明係公務員違背法定程式所取得，而檢察
    官、被告李國鳳於本院行審理程序時，均同意其作為本案證
    據之證據能力（院卷第21頁），且本院審酌前揭陳述作成時
    之情況，並無違法取證之瑕疵，亦認以之作為證據為適當，
    是本件有關被告以外之人於審判外之言詞或書面陳述等供述
    證據，依前揭法條意旨，自均得為證據。
貳、實體部分：
一、訊據被告矢口否認有何起訴書所指之竊盜犯行，辯稱：事發
    當時伊人不在樹林區○○街，而是已經回到三峽區，且當天
    凌晨伊被地下錢莊攔車而發生衝突，全身都是傷，手不能動
    ，100 年5 月21日警察作筆錄時也有看到傷勢，故伊不可能
    去偷告訴人吳國揚的車；伊的車當天也被地下錢莊搶走，應
    該是錢莊的人把車放在那邊，且事發前幾天伊曾經在告訴人
    的車旁上過大號，因而有扶過告訴人的車，是扶到引擎蓋及
    前方右側側板才會有指紋，本件竊盜犯行非伊所為云云。經
    查：
  (一)本件被告竊盜犯行，業經證人即告訴人吳國揚迭於警詢、偵
    查中證稱：伊在100 年5 月19日凌晨1 時許，開計程車經過
    新北市○○區○○街56之1 號時，發現伊停放在該處的車號
    OJ-4625 號自用小客車前引擎蓋打開，伊便下車察看，發現
    右前車頭有人蹲在那裡正在拆解伊車子引擎室的零件，於是
    伊就問對方在做什麼，對方說他是開計程車的，要把零件拆
    解裝在他的計程車上，伊就向對方說要報警處理，對方就趁
    伊去車上拿手機時逃離現場，之後伊發現附近有一台車號BV
    -741號的計程車停在旁邊，與伊的自用小客車款式相同，應
    該就是要拆解伊車子的零件去替換，伊遭竊的財物有車內音
    響、雨刷馬達、電腦電線、分電盤及其他電線，粗估損失約
    2 萬元，伊有看清楚對方的樣貌，經警方查詢該輛BV-741號
    計程車的車主相片確認該人就是被告等語（偵卷第2-3 頁）
    ；伊除了開計程車之外也有在賣中古車，伊的車行開在樹林
    區○○路上，在案發前不認識被告，車號OJ-4625 號的白色
    自用小客車已經停駛、沒有掛車牌，是伊將之放在樹林區○
    ○街56之1 號那邊的，該輛車與被告的車號BV-741號計程車
    都是sentra的車，被告當時帶了一個包包都是工具，有1 、
    2 支扳手留在伊車上的引擎室裡，伊發現被告時遭竊的東西
    都已經被拆解，被告有正面與伊交談，因為他當場被伊抓到
    ，當時伊所開的計程車還在發動，伊叫被告不要動不然要報
    警，被告說不出話，伊就上車要拿電話報警，被告就趁伊上
    車時跑了，伊便報警處理，打110 報案的時間與發現被告的
    時間很近，警方也有在伊的車號OJ-4625 號自用小客車上採
    到油漬指紋，且警方在被告的計程車上也有找到一張當晚在
    大安路加油的發票，伊確定對方就是被告，他胖胖的很好認
    等語明確（偵卷第31-32 頁），經核其前後所述關於發現被
    告行竊之經過、被告棄車逃逸之狀況等情均屬一致，本難遽
    認有何瑕疵可指。且本件證人撥打110 報警之時間為100 年
    5 月19日凌晨1 時3 分、事發現場遭竊車輛之引擎室內確實
    遺留有扳手1 支、被告前揭營業小客車亦遭留於該處、又經
    警方將遭竊車輛之引擎蓋及右前葉子板上等位置所採得之油
    漬指紋送交鑑定後，確認其中右前葉子板所採得之指紋1 枚
    與李國鳳之左中指指紋相符等情，亦有被告前揭營業小客車
    之車輛詳細資料報表、事發現場照片、證人所持用之0935**
    **41號（詳卷）行動電話雙向通聯記錄、新北市政府警察局
    樹林分局100 年8 月15日新北警樹刑字第1000025336號函暨
    所附內政部警政署刑事警察局刑紋字第1000095951號指紋鑑
    定書、勘察採證同意書、採證記錄表等在卷可查（偵卷第8
    、9-11、27、45-51 頁），況被告於偵查、審理中亦不否認
    確實曾於事發前之100 年5 月18日晚間11時至12時許，有駕
    駛車號BV-741號之計程車至事發現場附近之樹林區○○路全
    國加油站加油，及其前揭計程車與告訴人遭竊之車輛款式相
    同等情（偵卷第36頁、院卷第17頁），而與前揭證人之證述
    相符。是顯見證人前揭證述均有客觀事證可佐，自堪信為真
    。
  (二)被告雖以前揭情詞置辯，並另辯稱：伊車上的音響是卡式錄
    音帶的，告訴人車上的音響應該是CD的，他車上的東西伊的
    車不能用，且伊不是胖胖的，是瘦瘦的，又伊曾經因為計程
    車排班問題與告訴人發生爭執衝突云云。惟查：
  1.被告固稱其於事發當日與地下錢莊發生衝突導致受傷，車輛
    亦遭強取而去。惟查，被告於審理中係供稱：伊不能確定受
    傷的日子是否為告訴人車輛遭竊的那一天等語（院卷第20頁
    ），其並於本件事發後始終自承遭錢莊傷害、搶車後並未報
    警，且傷勢亦未就醫而係自行處理等語（偵卷第5 、36頁、
    院卷第19頁），是其既然迄今無法提出任何可供本院審酌告
    訴人車輛遭竊當時其車輛是否確實遭搶、或是否確實已受有
    無法行竊傷勢之憑據，則其此部所辯是否足採，本非無疑。
    次查，被告於偵查中原係供稱：當天伊被高利貸圍住，他們
    說伊3 個月沒有給利息，要把車子拿走，伊就抵抗導致受傷
    等語（偵卷第36頁），顯見被告偵查時係供稱為阻止對方取
    走車輛始與對方發生衝突。然其嗣於審理時卻供稱：當初跟
    錢莊借錢的時候，伊所有的過戶文件都蓋好了，所以伊車子
    被搶走伊也不在乎等語（院卷第20頁），是其既毫不在乎車
    輛是否為對方取去，又有何因阻止對方此等行為而與之發生
    衝突之動機？況且，被告於審理中既自承：對方搶走車的目
    的是要去拍賣換錢等語（院卷第20頁），而衡諸常情，若不
    法份子以該等強暴方式將被告之車輛取去欲換價取償，絕無
    事後卻又將車輛置放於被告可輕易發覺處所之可能。然被告
    於審理中供稱：伊時常在事發處附近的卡拉OK店排班，當天
    伊就是在該卡拉OK店排班時被地下錢莊跟車，對方搶走車的
    目的是要去拍賣換錢等語（院卷第17-18 、20頁），是若其
    所述為真，則顯然地下錢莊對於本件事發處周遭為被告經常
    出沒地乙節知之甚明，在此前提下，地下錢莊於搶車後又將
    被告之車輛駛置本件事發地點任意棄置，豈非等同於平白無
    故將車輛奉還被告？其等費盡心力取走車輛又有何意義？是
    被告此部所辯，顯然與常情有所違背，而難遽信。
  2.次就被告辯稱指紋為事發前於告訴人車旁大號始沾於告訴人
    車輛部分。按一般正常之人隨時均有如廁之可能，且記憶更
    應隨時間之經過而消逝，本難想像何能於某次如廁之數月後
    仍能精準記憶該次之時間。而被告既於事發將近3 月後之10
    0 年8 月15日偵查中供稱：「（所以失竊的車子上，不會找
    到你的指紋？）我不知道。」、「（有無在樹林區○○街56
    號附近，摸過任何一台白色的汽車？）我不清楚。頂多是去
    小便。」、「（去小便要扶車嗎？）不知道。」等語（偵卷
    第36-37 頁），是其顯然於偵查中縱使經檢察官多次詢以與
    指紋有關之事項後，仍未憶及有何於事發前將指紋沾於告訴
    人車輛上之事實；則其於距事發時間更為久遠之100 年10月
    17日本件審理時改稱前詞，並能反而精準指出該次如廁之時
    間確在告訴人車輛遭竊之前、甚至明確供稱指出所碰觸之處
    ，亦與常理有違，不足採信。
  3.又就被告辯稱告訴人遭竊之物品非其車輛所得使用、且其身
    材非如告訴人所述、及告訴人曾與其發生衝突部分。經查，
    被告於警詢中供稱：告訴人曾經與伊在【樹林火車站】前排
    班計程車時發生過衝突，伊知道告訴人遭竊車輛之車型，因
    為在樹林火車站看過，衝突過所以印象深刻等語（偵卷第5-
    6 頁），於偵查中則供稱：伊與告訴人常在【大安路全國加
    油站旁的KTV 】等客人，他常搶客人逼車，我們曾對罵過等
    語（偵卷第37頁），是其所辯與告訴人發生衝突之地點，前
    後所述已有矛盾，又既然係於計程車排班時發生衝突，又有
    何卻係對「非計程車」之本件告訴人遭竊車輛有所印象之可
    能？況此亦經告訴人於偵查中明確否認（偵卷第30-31 頁）
    ，則被告此部所辯本難採信，此其一。又若被告非屬本件行
    竊之人，則其至多僅足認知告訴人車輛遭竊後之客觀情形，
    然依卷附之現場照片可知告訴人之車輛遭竊後，車內中控台
    之音響處已全然一空（偵卷第9 頁下方照片），被告又如何
    得以遽指「告訴人車輛之音響型式與其不同」？故自被告此
    等辯詞，更足使本院確認其即為本件行竊之人，此其二。且
    無論被告所述其因曾與告訴人發生衝突一事是否屬實，其既
    然始終堅稱對告訴人有深刻印象，則相反而言，無論被告是
    否承認其身材特徵是胖或瘦，告訴人又有何誤認被告之可能
    ？此其三。是以，被告此部所辯，均難採信為真。
  4.末關於被告堅稱其事發時並未在場部分，查0000000000號行
    動電話固然於事發當日凌晨1 時18分許即已有使用位於「新
    北市○○區○○路144 號」之基地台而受話之記錄，此有該
    行動電話之雙向通聯記錄可稽（偵卷第25頁）。然自同份通
    聯記錄，可知該門號曾於同日凌晨1 時54分許撥打「117 」
    此一報時台號碼長達16秒之情形，自被告於審理中所提出之
    通話明細表（院卷第26頁），更可知於同日晚間10時55分許
    亦有撥打「117 」報時台長達272 秒之狀況；惟被告於偵查
    中卻供稱：忘記有無用過手機撥過117 等語（偵卷第36頁）
    ，則該門號於事發當時是否確實為被告所使用，本非無疑。
    且前揭通話既係發生在本件告訴人於100 年5 月19日凌晨1
    時4 分報警後14分鐘（偵卷第27頁），則縱該門號確為被告
    所使用，其於事發後迅速於該等時間內返抵三峽區○○路一
    帶，亦非難以想像之事。況同份通聯記錄中，該門號曾於10
    0 年5 月19日中午12時57分使用前揭三峽區○○路之基地台
    發話後，又於8 分鐘後之下午1 時5 分許即已使用「新北市
    ○○區○○街72號3 樓」之基地台發話（該處及本件事發地
    點距三峽區○○路一帶距離類似），更顯見前揭門號於100
    年5 月19日凌晨1 時18分所使用之基地台位置，並不足為有
    利被告認定之依據甚明。
  5.綜上所述，被告所辯，經核均屬臨訟卸責之詞，不足採信，
    其本件所為犯罪事證明確，應予依法論科。
二、按所謂兇器，其種類並無限制，凡客觀上足對人之生命、身
    體、安全構成威脅，具有危險性之兇器均屬之，且祇須行竊
    時攜帶此種具有危險性之兇器為已足，並不以攜帶之初有行
    兇之意圖為必要（最高法院79年台上字第5253號判例意旨參
    照）。本件被告所攜帶用以遂行竊盜犯行之扳手1 支，其質
    地堅硬、客觀上足以對人之生命及身體構成威脅，而具有危
    險性，自屬兇器無疑。故核被告所為，係犯刑法第321 條第
    1 項第3 款之攜帶兇器竊盜罪。爰審酌被告正值青壯，不思
    以正當途徑賺取財物，竟貪圖私欲，率以竊取他人之財物，
    所為本已不當，且其犯罪後，始終否認犯行，並且前後供詞
    反覆、矛盾，於犯罪後態度部分無從為其有利之考量，又其
    前有因臺灣地區與大陸地區人民關係條例、業務過失傷害等
    案件而遭法院論罪科刑之紀錄，有臺灣高等法院被告前案紀
    錄表附卷可稽，雖未構成累犯，惟其素行仍難稱良好，並慮
    及其本次所竊取之物造成告訴人之損失非小，且除該等財物
    之客觀財產價值外，告訴人並需另行花費相當之人力、精神
    成本始得將該遭竊車輛回復原狀，及斟酌被告於警詢時所自
    承之教育程度、家庭經濟狀況等一切具體情狀，量處如主文
    所示之刑。至被告持供本件犯罪使用之扳手1 支，因未扣案
    ，且無證據證明確為被告所有，爰不另行宣告沒收之。
據上論斷，應依刑事訴訟法第299 條第1 項前段，刑法第321 條
第1 項第3 款，判決如主文。
本案經檢察官謝伊婷到庭執行職務。
中    華    民    國   100    年    10    月    31    日
                  刑事第十六庭  法  官  黃沛文
上列正本證明與原本無異。
如不服本判決，應於判決送達後10日內敘明上訴理由，向本院提
出上訴狀 (應附繕本) ，上訴於臺灣高等法院。其未敘述上訴理
由者，應於上訴期間屆滿後20日內向本院補提理由書「切勿逕送
上級法院」。
                                書記官  林君縈
中    華    民    國   100    年    10    月    31    日
附錄本判決論罪法條：
中華民國刑法第321條（民國100年1 月26日修正）
（加重竊盜罪）
犯竊盜罪而有下列情形之一者，處6 月以上、5 年以下有期徒刑
，得併科新臺幣10萬元以下罰金：
一、侵入住宅或有人居住之建築物、船艦或隱匿其內而犯之者。
二、毀越門扇、牆垣或其他安全設備而犯之者。
三、攜帶兇器而犯之者。
四、結夥三人以上而犯之者。
五、乘火災、水災或其他災害之際而犯之者。
六、在車站、埠頭、航空站或其他供水、陸、空公眾運輸之舟、
    車、航空機內而犯之者。
前項之未遂犯罰之。